【裁判字號】    96,毒抗,1044
【裁判日期】    970430
【裁判案由】    聲請觀察勒戒
【裁判全文】
臺灣高等法院臺中分院刑事裁定        96年度毒抗字第1044號
抗  告  人
即  被  告  甲○○
上列抗告人因違反毒品危害防制條例案件，經檢察官聲請觀察、
勒戒，不服臺灣彰化地方法院 96年度毒聲字第600號中華民國96
年10月31日第一審裁定（聲請案號：臺灣南投地方法院檢察署96
年度聲觀字第439號），提起抗告，本院裁定如下：
    主    文
抗告駁回。
    理    由
一、抗告意旨略以：抗告人即被告甲○○於96年 8月26日晚上10
    時許，受黃文烈（綽號「烈兄」）持槍脅迫，吸食黃某帶來
    之不明藥物，尿液檢驗方會呈甲基安非他命陽性反應，爰提
    起抗告，請求撤銷原裁定等語。
二、按犯毒品危害防制條例第10條之罪者（施用第一級、第二級
    毒品），應先將被告送勒戒處所觀察、勒戒，毒品危害防制
    條例第20條第1項及觀察勒戒處分執行條例第 3條第1項分別
    定有明文。經查：(一)被告於96年 8月29日經員警持臺灣彰化
    地方法院法官核發之搜索票，至彰化縣彰化市○○路○段24
    8 號被告住處搜索，扣得已使用過裝毒品之塑膠袋，被告並
    坦承於96年 8月26日晚上有施用第二級毒品甲基安非他命，
    乃經被告同意採尿送驗結果，確呈甲基安非他命陽性反應等
    情，有臺灣彰化地方法院搜索票、彰化縣警察局田中分局搜
    索筆錄、扣押物品目錄表、勘察採尿同意書、委託檢驗尿液
    代號與真實姓名對照認證單、詮昕科技股份有限公司96年 9
    月 7日濫用藥物尿液檢驗報告、被告之警詢筆錄在卷可憑，
    則被告確有施用第二級毒品甲基安非他命之行為，灼然甚明
    。(二)被告雖辯稱其於96年 8月26日晚上10時許，受綽號「烈
    兄」之黃文烈持槍脅迫而吸食黃某帶來之不明藥物，尿液方
    會呈現甲基安非他命陽性反應云云，並提出96年11月 7日彰
    化縣警察局彰化分局民族路派出所受理刑事報案三聯單為證
    。惟被告果真於96年 8月26日受黃文烈持槍脅迫而吸食毒品
    ，豈有於接獲原審應送勒戒處所觀察、勒戒之裁定後，始行
    報案之理。又本院調取被告於96年 8月29日警詢影音光碟，
    經勘驗結果：
      警：現在時間96年 8月29日，時間：16點51分。地點：田
          中分局二水分駐所，案由：涉嫌毒品危害防制條例。
          你叫什麼名字？
      答：甲○○。
      警：你的出生年月？
      答：民國44年5月2日。
      警：你的出生地在哪裡？哪一縣？
      答：彰化縣。
      警：你的職業？
      答：理髮。
      警：身分證號碼幾號？
      答：Ｚ000000000。
      警：戶籍地址在哪裡？
      答：彰化市○○里○○路○段248號。
      警：跟你現在住的地址一樣嗎？
      答：一樣。
      警：你的教育程度？
      答：國小肄業。
      警：聯絡電話幾號？
      答：0000000。
      警：你家裡經濟狀況如何？
      答：小康。
      警：你現在涉嫌毒品危害防制條例喔，於受訊問時你有下
          列權利：(1)得保持沈默無需違背自己意思而為陳述。
          (2)得選任辯護人。(3)得請求調查有利的證據。這三個
          權利你有清楚嗎？
      答：什麼意思？
      警：我在做筆錄的時候你有這三種權利這樣你有瞭解嗎？
      答：權利是什麼？
      警：就是，可以保持你自己的意見，不需要違背你自己的
          意思而敘述，可以選擇辯護人，可以要求調查對你有
          利的證據，這些權利你有瞭解嗎？
      答：嗯。
      警：警方在現場有跟你說這三個權利，可以保持沈默、可
          以選任辯護人、可以請求調查有利的證據嗎？
      答：有。
      警：你現在涉嫌毒品案件，你要選任辯護人或是律師到場
          嗎？
      答：要。
      警：你要選誰？
      答：我又沒有認識律師要選誰？
      警：你要請律師嗎？講白一點。
      答：我不知道到時要不要？
      警：我說現在？
      答：現在不用。
      警：你要通知家屬還是朋友到場嗎？
      答：不用，我又沒有親人。
      警：朋友在一起的嗎？
      答：有啊。
      警：什麼名字？
      答：謝什麼真的，那個字我不懂。
      警：謝錫貞？
      答：嗯。
      警：啊，上面剛才你個人的資料有正確嗎？
      答：有吧。
      警：有啦，有吧是有還是沒有？
      答：我不知道。
      警：你剛剛所念的身分證號碼？有正確嗎？
      答：有啦，那有正確。
      警：你有什麼前科？
      答：毒品。
      警：警方在今天喔96年 8月29號12點10分持搜索票去你家
          ，彰化市○○路○段248號搜索，當場在你二樓的臥房
          裡面查獲1包已使用過的海洛因塑膠袋，這塑膠袋1個
          是誰的？
      答：烈兄的。
      警：烈兄？外號叫烈兄嗎？
      答：對。
      警：那這個塑膠袋喔作何用途你知道嗎？
      答：不知道。
      警：你本身有使用過嗎？
      答：我沒有用過。
      警：你有無因毒品案件受觀察勒戒或是強制戒治？
      答：都不曾。
      警：你有吸食安非他命或是食用海洛因嗎？
      答：沒有。
      警：你是吸食安非他命還是海洛因？
      答：我安非他命人家分我吸過幾口。
      警：海洛因有嗎？
      答：不曾用過。
      警：你第一次吸食安非他命是什麼時間？何時吸的？
      答：就3、4天前，也不曉的是幾號。
      警：3、4天前？今年的3、4天前嗎？
      答：對。
      警：幾點？幾點吸的？
      答：我關店以後。
      警：差不多幾點？
      答：關店以後，9 點。這兩天我都做到差不多11點，差不
          多11點、12點多吧。
      警：在哪裡吸的？
      答：在我家。
      警：在彰化市○○路○段248號你家那裡嗎？
      答：嗯。
      警：那你是多久吸一次？
      （錄影時間4分45秒）
      答：都不曾吸過，第一次吸就這樣啊（快哭了）
      警：那你是第一次吸，也是最後一次吸。
      答：對啊，第一次就這樣。我就是這樣。檢察官怎麼還不
          快來（泫然欲泣狀）。
      警：不要緊、不要緊
      警：你是怎麼吸的？
      答：他們就裝好好的，用一支管子，然後就要我吸兩口，
          我哪知道。
      警：他們就分你吸兩口這樣？
      答：對，他們就分我吸兩口。
      警：他們是誰？叫什麼名字？
      答：烈兄啊。
      警：烈兄，你朋友就是了？
      答：對啊。
      警：那烈兄（你朋友）是什麼時候拿給你，給你吸的？
      答：在我家。
      警：就3、4天前那一次？
      答：對啊。
      警：他分你吸有給你收錢嗎？
      答：不曾。
      警：烈兄，這是男生嘛呴？
      答：嗯。
      警：他的年籍資料你知道嗎？
      答：不知道，只知道他高高的，瘦瘦的。
      警：啊幾歲人？
      答：差不多50多歲。
      警：那要怎麼跟他聯絡？
      答：他都嘛想到才會來我家。
      警：想到會去找你這樣？
      答：嗯。
      警：你是否願意接受警方採集尿液送驗？
      答：不願意也嘛要願意。
      警：願意就是了？
      答：嘿。
      警：警方像你採集的尿液，是否是你親自所尿的？
      答：對。
      警：有當你的面封起來嗎？
      答：有啦。
      警：那你採集尿液之前，有服用其他藥品嗎？
      答：有吃靈通治痛丹，因為我的頭常常會痛才會吃靈通治
          痛丹。
      警：喔，那是西藥房買的那種？
      答：嗯，西藥房的靈通治痛丹、國安的都有啦。
      警：啊你以上所說的是不是你自由意志所說的？
      答：對啊。
      警：啊，警方有給你刑求逼供嗎？
      答：沒有。
      警：那你身體有異狀嗎？
      答：沒有，只有頭會痛而已。
      警：你以上所言實在嗎？
      答：實在。
      警：有沒有其他意見要補充的？
      （光碟時間7分22秒）
      警：還是這樣而已？
      答：我以後不敢再吸了，我嚇到了
      警：你是怎麼？以後不要再吸？
      答：我嚇到了。
      警：有在改了？
      答：我以後不敢再吃了。（搖頭，哭泣）本來就不敢吸了
          ，他們叫我吸我才吸。今天竟被抓來驗尿。實在真的
          有夠那個。之前真的我不曾吸過。
      警：以後不敢再吸就是了？
      答：我以後不敢了，嚇死了。
            （錄影結束）
    上開整體過程係一問一答，沒有強暴脅迫不正取供之情形，
    有勘驗筆錄在卷可憑。則被告於警詢僅稱安非他命毒品係綽
    號「烈兄」者所提供，並無一語言及遭綽號「烈兄」者強迫
    施用甲基安非他命，是被告抗告意旨所辯，實難採信。況證
    人盧荐宏（被告為證人之繼母）於96年11月 9日警詢時證稱
    ：「我母親被黃文烈壓在床上，黃文烈將我母親嘴巴撐開，
    強迫我母親吞食安非他命」云云，與被告稱：「他們就裝好
    好的，用一支管子，然後就要我吸兩口」等語，明顯不符，
    是被告所辯，並無證據可佐，難以採信。(三)依詮昕科技股份
    有限公司96年9月7日濫用藥物尿液檢驗報告，被告尿液中甲
    基安非他命檢出濃度為11091ng/ml，高出陽性反應基本判定
    值20餘倍，顯非偶一而少量地施用二、三口，堪認被告確係
    有意且大量施用甲基安非他命甚明。(四)綜上所述，被告確有
    施用甲基安非他命之事證已臻明確，原審因而認檢察官之聲
    請為正當，依毒品危害防制條例第20條第 1項之規定，裁定
    將被告送勒戒處所觀察、勒戒，核其認事用法俱無不合，抗
    告意旨指摘原裁定不當，為無理由，應予駁回。
三、爰依刑事訴訟法第412條，裁定如主文。
中    華    民    國    97    年    4     月    30    日
            刑事第六庭    審判長法  官  李  文  雄
                                法  官  林  靜  芬
                                法  官  張  恩  賜
上列正本證明與原本無異。
不得再抗告。
                                書記官  陳  如  慧
中    華    民    國    97    年    4     月    30    日


司法院資訊處製作；財團法人民間司法改革基金會備份。
